【裁判字號】    98,訴,1396
【裁判日期】    980831
【裁判案由】    損害賠償
【裁判全文】
臺灣高雄地方法院民事判決              98年度訴字第1396號
原      告  丙○○
被      告  甲○○
                      號
被      告  乙○○
上列當事人間請求損害賠償事件，原告於刑事訴訟程序（97年度
訴字第1550號）提起附帶民事訴訟（98年度附民字第101 號），
經本院刑事庭裁定移送，本院於民國98年8 月18日言詞辯論終結
，判決如下：
  主  文
被告應連帶給付原告新臺幣肆拾萬柒仟元，及均自民國九十八年
四月十七日起至清償日止，按週年利率百分之五計算之利息。原
告其餘之訴駁回。
本判決第一項得假執行。但被告乙○○如以新台幣肆拾萬柒仟元
為原告預供擔保後，得免為假執行。
原告其餘假執行之聲請駁回。
  事實及理由
一、原告起訴主張：原告於民國97年8 月20日下午5 時30分許，
    在高雄縣路竹鄉○○村○○路保安宮旁之籃球場打球，見被
    告及另6 名姓名年籍不詳之男子於上開保安宮前毆打訴外人
    王信憲，遂因出言制止，詎被告因此心生不滿，與上開6 名
    男子空手或持啤酒酒瓶等物毆打原告頭部及背部，致原告受
    有頭皮多處擦傷、撕裂傷、右上背深部撕裂傷合併肩胛下肌
    肉斷裂、背部多處撕裂傷及皮下瘀血等傷害。被告之上開傷
    害行為，經本院以97年度訴字第1550號刑事判決各判處有期
    徒刑1 年4 月，原告因被告之行為，支出醫藥費用新台幣（
    下同）7,000 元，且精神上痛苦不堪，受有損害100 萬元，
    爰依民法侵權行為之法律關係，聲明請求被告應連帶給付1,
    007,000 元，及均自起訴狀繕本送達之翌日起，按年息5%計
    算之利息，並陳明願供擔保請准宣告假執行。
二、被告之答辯：
  (一)被告乙○○則以：其當天僅與朋友相約喝酒，與原告並不認
    識，案發當時現場吵雜並未聽聞原告勸架之聲音，其僅係跟
    隨其他人往同一方向走，而於尚未弄清楚現場狀況下，遭原
    告勒住脖子無法動彈，其並未對原告為傷害行為。又縱認其
    應負損害賠償責任，原告請求之精神慰撫金數額過高等語，
    資為抗辯。答辯聲明：原告之訴駁回，如受不利判決願供擔
    保請准免為假執行。
  (二)被告甲○○則以：其當時係因遭原告毆打，遂徒手回打原告
    ，其願與原告洽談和解，惟因經濟狀況不佳，無法賠償原告
    提出之賠償金等語，資為抗辯。答辯聲明：原告之訴駁回。
三、兩造爭執及不爭執事項：
  (一)不爭執事項：
  1.被告甲○○有於上開時地毆打原告，原告因此受有頭皮多處
    擦傷、撕裂傷、右上背深部撕裂傷合併肩胛下肌肉斷裂、背
    部多處撕裂傷及皮下瘀血等傷害，有劉光雄醫院驗傷診斷書
    為證（見本院卷第28頁）。
  2.被告甲○○、乙○○之行為，經本院以97年度訴字第1550號
    刑事判決認定犯傷害罪，而各判處有期徒刑1 年4 月，該刑
    事案件目前由臺灣高等法院高雄分院以98年度上訴字第929
    號案件審理中。
  3.原告曾於97年8 月20日至高新醫院門診診療、8 月20至22日
    前往劉光雄醫院住院及診療、於8 月25日、27日至劉光雄醫
    院門診診療、於8 月22日、9 月8 日至進安堂中醫診所診療
    ，合計費用7,370 元，有劉光雄醫院醫療收據4 張、高新醫
    院門診收據1 張及進安堂中醫診所收據2 張為證（見本院卷
    第27頁）。
  (二)爭執事項：
  1.被告乙○○是否有傷害原告之行為？
  2.如被告均應負賠償責任，原告請求之金額以若干為適當？
四、被告是否有原告主張之侵權行為？
  (一)按「數人共同不法侵害他人之權利者，連帶負損害賠償責任
    ﹔不能知其中孰為加害人者，亦同。」，民法第185 條第1
    項定有明文。次按，「... 。又所謂共同侵權行為，係指數
    人共同不法對於同一之損害，與以條件或原因之行為。加害
    人於共同侵害權利之目的範圍內，各自分擔實行行為之一部
    ，而互相利用他人之行為，以達其目的者，仍不失為共同侵
    權行為人，而應對於全部所發生之結果，連帶負損害賠償責
    任。」；「按民事上共同侵權行為與刑事上之共同正犯，其
    構成要件並不完全相同，數人因故意不法侵害他人之權利，
    苟各行為人之行為，均為其所生損害之共同原因，即所謂行
    為關連共同, 亦足成立共同侵權行為。」，有最高法院78年
    度台上字第2479號及81年度台上字第91號判決之要旨可參。
  (二)被告甲○○固不否認於前揭時地與上開之人共同毆打原告，
    致原告受有前揭傷害，惟辯稱：原告跟鐘柏祥在打架，伊走
    過去勸架，原告轉頭打伊，伊始用手揮打原告，所有的人就
    過來一起打原告云云。被告乙○○固不否認於前揭時地，上
    開之人共同毆打原告時，其有在現場，惟辯稱：伊是看到大
    家過去，就跟著過去，原告即就用手臂架住伊脖子，把伊架
    在前面，但伊沒有打原告云云。經查：
  1.被告於前揭時地，因不滿原告出言制止渠等毆打王信憲，竟
    夥同鐘柏祥、洪健閔、張雅斐、鄭○民、王○添等人衝向原
    告，有人抓住原告之手臂，有人則持啤酒酒瓶毆打原告頭部
    及背部，另有人以打碎之酒瓶尖銳處刺原告，致原告受有頭
    皮多處擦傷、2 處撕裂傷（0.5 公分、1 公分），右上背深
    部撕裂傷合併肩胛下肌肉斷裂（7X5 公分）、背部多處撕裂
    傷及皮下瘀血等傷害之事實，業據原告於刑事案件偵查中陳
    稱：97年8 月20日17時30分時，其在鴨寮村籃球場打球，看
    到王信憲被2 個人抓著，另外有5 、6 個人輪流拿著酒瓶砸
    王信憲的頭，其就跟他們喊說「這裡是我們鴨寮的前面，不
    要再打，這樣打會打死人」，他們就說「你要挺他是不是」
    ，就一群人衝過來後，其頭部就被酒瓶砸到，大部分都是砸
    其後腦，其記得被告甲○○拿酒瓶朝其衝過來，從其背後砸
    其，約有7 、8 個人一起打其，地上都是金牌啤酒酒瓶的碎
    片，其當時雙手被人抓著，手及背都有受傷等語（見偵卷第
    37 頁） ，復於本院刑事案件審理中證稱：當時他們一群人
    就圍過來，其被打之前有看到甲○○衝過來，圍過來以後其
    頭部被酒瓶從後面打了5 、6 下，打到第2 下，其頭部就開
    始流血，每打1 下就有酒瓶破裂的聲音，前面有2 個人拿酒
    瓶打其的頭，打了2 下，其背部被打後腦勺的時候被酒瓶刺
    等語（見本院97年度訴字第1550號刑事卷第108 至109 頁）
    ；另據證人王信憲於刑事案件偵查中證稱：他們用啤酒、高
    樑酒的酒瓶及塑膠椅打其頭部、左胸部，當時原告在旁邊打
    籃球，他（指原告）就挺其，叫被告甲○○他們不要打了，
    結果就有一些人過去打他，被告甲○○及乙○○都有過去，
    被告甲○○跟1 個其不認識的人抓住原告的手臂，1 人抓一
    邊，其他的人就拿酒瓶打他的頭，其中有1 個人是用酒瓶打
    下去又刺進去，被告乙○○、甲○○都有拿酒瓶打原告的頭
    等語（見偵卷第25頁），復於本院刑事案件審理中證稱：其
    看到被告乙○○走向原告，他拿金牌酒瓶給被告甲○○，當
    時被告甲○○在拉原告的頭部，其有看到被告甲○○拿酒瓶
    打原告的頭部，被告乙○○也有打等語（見本院97年度訴字
    第15 50 號刑事卷第103 至106 頁）；證人鄭○民於本院刑
    事案件審理中證稱：當時伊有拿酒瓶打原告肩膀，被告甲○
    ○和乙○○都有上前毆打原告，也都有拿酒瓶打人等語（見
    本院97年度訴字第1550號刑事卷第153 、157 頁）；復有原
    告之劉光雄醫院病歷資料、診斷證明書、原告當日受傷之照
    片、被告當日沾染血跡之照片在卷可憑（見警卷第29至42頁
    ），其事實足堪認定。又鐘柏祥、洪健閔、張雅斐、鄭○民
    、王○添均有參與上開毆打原告之事實，並據證人洪健閔、
    張雅斐於另案偵查中證述屬實（見98年度偵字第1293號卷第
    11 至12 、15頁），且為被告甲○○、乙○○所不爭執，其
    事實亦堪認定。
  2.被告甲○○雖辯稱：原告跟鐘柏祥在打架，伊走過去勸架，
    原告轉頭打伊，伊始用手揮原告，所有的人就過來一起打原
    告，酒瓶不是伊拿的，是鄭朝民拿的云云，惟原告於刑事案
    件偵查及本院刑事案件審理中證稱：其記得被打之前有看到
    被告甲○○拿酒瓶從側面朝其衝過來，從其背後砸其等語（
    見偵卷第37頁）；證人王信憲於偵查及本院刑事案件審理中
    證稱：其有看到被告甲○○拿酒瓶過去打原告的頭等語（見
    偵卷第25頁，本院97年度訴字第1550號刑事卷第106 頁）；
    證人鄭○民於本院刑事案件審理中證稱：當時被告甲○○有
    上前毆打原告，有拿酒瓶打人等語（見本院97年度訴字第15
    50號刑事卷第153 、157 頁），且被告甲○○亦於刑事案件
    偵查中亦自陳：伊有用酒瓶打原告的頭及背等語（見偵卷第
    39頁），復於本院刑事庭法官訊問時自陳：地上有酒瓶伊就
    拿起來打原告等語（見本院97年度訴字第1550號刑事卷第10
    頁），是被告甲○○確有手持酒瓶毆打原告乙情，應堪認定
    。又被告甲○○先於警詢、偵查中及法官訊問時辯稱：伊只
    有用腳踢原告1 下云云，另才改辯稱：伊用手揮原告云云，
    其辯詞反覆不一，顯係避重就輕之詞，洵無足採。
  3.被告乙○○雖辯稱：伊是看到大家過去，就跟著過去，原告
    就用手臂架住伊脖子，把伊架在前面，但伊沒有打原告云云
    ，惟原告於本院刑事案件審理中證稱：當時前面有1 個人衝
    過來被我的手勾住，被其抓到前面，但其確信不是被告乙○
    ○，其正面看到不是他，是另外1 個人，眉毛很濃，眼睛很
    大，黑的頭髮，有一點稍微自然捲，留得滿長的，到耳後一
    點點，他體格比被告乙○○好，穿灰色上衣等語（見本院97
    年度訴字第1550號刑事卷第108 、110 頁），復觀之被告乙
    ○○當日於警局之照片（見警卷第38頁），其頭髮係直短髮
    且偏黃色，身著淺藍色上衣，被告乙○○亦於本院刑事案件
    審理中自陳：當日到警局並未更換衣服等語（見本院97年度
    訴字第1550號刑事卷第112 頁），被告乙○○當時之外觀與
    原告所述之上開特徵均不相符，且依原告所述其係從正面看
    到被其抓到前面之人，並就該人之特徵均能指述明確，是應
    無誤認之可能，足見當時被原告架在前面之人並非被告乙○
    ○無訛。又參諸證人王信憲於刑事案件偵查及本院刑事案件
    審理中證稱：其看到被告乙○○走向原告，拿金牌酒瓶給被
    告甲○○，被告乙○○也有拿酒瓶打原告的頭等語（見偵卷
    第25頁，本院97年度訴字第1550號刑事卷第103 至104 頁）
    ，證人洪健閔於刑事案件偵查中證稱：當時其看見被告乙○
    ○拿酒瓶打原告等語（見98年度偵字第1293號卷第15頁），
    證人鄭○民於本院刑事案件審理中證稱：當時被告乙○○有
    上前毆打原告等語（見本院97年度訴字第1550號刑事卷第15
    3 、157 頁），衡以上開3 名在場之人均一致證述被告乙○
    ○有持酒瓶毆打原告，益徵被告乙○○當時確持酒瓶毆打原
    告，並無原告將被告乙○○架在前面之情，是被告乙○○前
    揭所辯，堪認係臨訟卸責之詞，亦不足採。
  4.按意思之聯絡並不限於事前有所謀議，即僅於行為當時有共
    同犯意之聯絡者，亦屬之，且其表示之方法，亦不以明示通
    謀為必要，即相互間有默示之合致，亦無不可；共同實施犯
    罪行為之人，在合同意思範圍以內，各自分擔犯罪行為之一
    部，相互利用他人之行為，以達其犯罪之目的者，即應對於
    全部所發生之結果負責（最高法院73年臺上字第2364號、28
    年上字第3110號判例意旨足資參照），是被告2 人與鐘柏祥
    、洪健閔、張雅斐、鄭○民、王○添，因不滿原告出言制止
    渠等毆打王信憲，遂衝向原告，有抓住原告之手臂、有持啤
    酒酒瓶毆打原告頭部及背部，另有以打碎之酒瓶尖銳處刺原
    告右上背部，是渠等就毆打原告之行為至少有默示合致之犯
    意聯絡甚明，自應就原告被渠等共同毆打致受有前揭傷害之
    行為，均負其責，乃屬當然。從而，被告既夥同上開5 人共
    同攻擊毆打原告致傷，其等自應就該事實共負共同侵權行為
    之連帶損害賠償責任至明。
五、若被告應負損賠責任，原告得請求之醫藥費及精神慰撫金以
    多少為適當?
  (一)被告共同對原告為傷害之行為，業如前述，且經系爭刑事案
    件判決認定屬實，堪予採憑，揆諸前揭規定，被告即應連帶
    負損害賠償責任。又原告因本件事件支出醫藥費7,000 元等
    情，亦為兩造所不爭執（見本院卷第25頁），故原告主張此
    部分損失，即屬有據。
  (二)次按不法侵害他人之身體而情節重大者，被害人雖非財產上
    之損害，亦得請求賠償相當之金額。民法第195 條第1 項前
    段定有明文。又慰撫金之多寡是否相當，應依實際加害情形
    與被害人所受痛苦並斟酌雙方之身分、地位、資力與加害之
    程度及其他各種情形定之。經查，被告與原告素不相識，僅
    因不滿原告出言制止渠等毆打王信憲之故，即夥同包括少年
    鄭○民、王○添等5 人，共同毆打原告頭部及背部，致原告
    受有前揭傷害，甚住院4 天始出院，可認其在精神上亦受到
    相當程度之驚嚇，且原告因系爭事故送醫急救後住院4 天等
    情，有劉光雄醫院醫療收據4 張、高新醫院門診收據1 張及
    進安堂中醫診所收據2 張為證（見本院卷第27頁）在卷可參
    。次查，原告現年28歲，學歷為碩士畢業，目前服役中，名
    下有無不動產；被告甲○○現年23歲，學歷為國中畢業，目
    前無業，97年度薪資所得為89,954元；被告乙○○現年24歲
    ，學歷為專科畢業，擔任鋼珠軌道工作，97年度薪資所得為
    111,419 元等情，業據兩造陳明在卷（見本院卷第25-26 頁
    ），並有兩造稅務電子閘門財產所得調件明細表（見本院卷
    第17至22頁）在卷可稽，堪予認定。據上，足認原告學經歷
    、所得、職業及資產均較被告為優。本院斟酌兩造上開年齡
    、學歷、身分、教育、所得、資產及職業之差異性，並原告
    所受傷勢、復原之情形等情狀，認原告請求被告賠償100 萬
    元之精神慰撫金，尚屬過高，應核減為40萬元，至逾此部分
    之請求，尚屬無據。
  (三)從而，原告得請求被告賠償之金額總計為407,000 元（計算
    式：7,000 ＋400,000 ＝407,000 元）。
六、綜上，原告本於侵權行為損害賠償請求權，請求被告連帶給
    付407,000 元，及均自附帶民事起訴狀繕本送達被告之翌日
    即98年4 月17日起至清償日止，按週年利率5%計算之利息，
    洵屬正當，應予准許。逾此部分之請求，為無理由，應予駁
    回。又本件為刑事附帶民事案件，並無訴訟費用之支出，爰
    不為訴訟費用負擔之諭知，併予敘明。
七、本判決主文第1 項就原告勝訴部份所命被告給付之金額未逾
    500,000 元，應依民事訴訟法第389 條第1 項第5 款之規定
    ，依職權宣告假執行；又被告乙○○陳明願供擔保，聲請宣
    告免為假執行，經核並無不合，爰酌定相當之擔保金額併予
    宣告之。至原告其餘假執行之聲請，因訴之駁回而失所依附
    ，不應准許，應併予駁回。
八、本件事證已臻明確，兩造其餘陳述及攻擊防禦方法，經審酌
    後認與判決結果不生影響，爰不一一論述，附此敘明。
九、據上論結，本件原告之訴為一部有理由，一部無理由，依民
    事訴訟法第389 條第1 項第5 款，判決如主文。
中    華    民    國    98    年    8     月    31    日
            民事第一庭      法    官  張茹棻
上為正本係照原本作成。
如不服本判決，應於送達後20日內，向本院提出上訴狀並表明上
訴理由，如於本判決宣示後送達前提起上訴者，應於判決送達後
10日內補提上訴理由書（須附繕本）。
中    華    民    國    98    年    8     月    31    日
                            書 記 官  黃美秀


司法院資訊處製作；財團法人民間司法改革基金會備份。
